【裁判字號】    89,簡,1322
【裁判日期】    900502
【裁判案由】    臺灣地區與大陸地區人民關係條例
【裁判全文】
臺北高等行政法院判決                            八十九年度簡字第一三二二號
    原      告  甲○○
    被      告  內政部
    代  表  人  張博雅部長）.
右當事人間因臺灣地區與大陸地區人民關係條例事件，原告不服行政院中華民國八十
九年五月三日台八十九訴字第一二四○七號再訴願決定，提起行政訴訟。本院判決如
左：
    主  文
原告之訴駁回。
訴訟費用由原告負擔。
    事  實
緣原告為臺灣地區人民，於民國（以下同）八十八年二月二十一日，未經申請許可進
入大陸地區，經被告以八十八年七月二十八日台（八八）內警字第八八七一六八三號
處分書處以罰鍰新臺幣（以下同）二萬元。原告不服，提起一再訴願，遞遭駁回，遂
向本院提起行政訴訟。茲摘敘兩造之訴辯意旨如左：
甲、原告方面：
一、聲明：求為判決再訴願決定、訴願決定及原處分均撤銷。
二、陳述：
１、原告係奉公守法之中華民國公民，對於國家規定之權利義務均奉行遵照，依臺灣
    地區與大陸地區人民關係條例第二章之規定：臺灣地區人民進入大陸地區，應向
    主管機關申請許可。
２、原告此次赴大陸均委由旅行社及航空公司辦理，既有出售機票及核准出入境事宜
    ，理應已向主管機關核准在案，否則公司同仁同梯次十餘人同赴大陸地區，只處
    罰原告一人，是否名單遺漏，有待查明。
３、兩岸交流頻繁，不久以後即將進行小三通，每日往返臺灣與大陸之間，多如過江
    之鯽，如果採取「選擇性、抽樣性」懲罰，實在有欠公平。
４、綜上所述，請詳為查究，將再訴願決定、訴願決定及原處分均撤銷。
乙、被告方面：
一、聲明：求為判決如主文所示。
二、陳述：
１、按臺灣地區人民進入大陸地區，應向主管機關申請許可，為兩岸人民關係條例第
    九條第一項明定。違反該條項規定者，同條例第九十一條規定，處二萬元以上十
    萬元以下罰鍰。
２、原告於八十八年二月二十一日出境後進入大陸地區，係持憑效期至八十八年七月
    一日之護照出境，有其說明書及台胞證之入境戳記影本佐證。經查其進入大陸地
    區並未向境管局申請「許可」，遂依兩岸人民關係條例第九十一條及國人未經許
    可前往大陸地區罰鍰裁處標準，處以最低額度二萬元罰鍰，並無違法或不當。
３、原告辯稱其前往大陸地區，委由旅行社代辦出入境及往返機票，理應已向主管機
    關核准在案．．．等語。由於行政罰係以過失為責任要件，旅行業者，基本上係
    本於原告之委託，代理原告之出入境往返機票事宜，其效力及於本人，不得以一
    切委託旅行社為由，即謂其本人完全無過失。原告之辯詞顯無理由，請駁回原告
    之訴。
    理  由
一、按「臺灣地區人民進入大陸地區，應向主管機關申請許可。」、「違反第九條第
    一項規定者，處新臺幣二萬元以上十萬元以下罰鍰。」，臺灣地區與大陸地區人
    民關係條例第九條第一項、第九十一條分別定有明文。
二、查原告為臺灣地區人民，於八十八年二月二十一日，未經申請許可，持出境效期
    至八十八年七月一日止之護照，進入大陸地區之事實，為兩造所不爭執，復有原
    告之護照、臺灣居民來往大陸通行證、辦理臨時入境證個人委託說明書、中華民
    國臺灣地區入境申請書等影本附於原處分卷可稽，自堪信為真實。
三、本件原告訴稱：原告前往大陸地區，委由旅行社代辦出入境及往返機票，理應已
    向主管機關核准在案云云。惟：
１、按「人民違反法律上之義務而應受行政罰之行為，法律無特別規定時，雖不以出
    於故意為必要，仍須以過失為其責任條件。但應受行政罰之行為，僅須違反禁止
    規定或作為義務，而不以發生損害或危險為其要件者，推定為有過失，於行為人
    不能舉證證明自己無過失時，即應受處罰。」，司法院釋字第二七號著有解釋。
    又按「代理人於代理權限內，以本人名義所為之意思表示，直接對本人發生效力
    。」、「債務人之代理人或使用人，關於債之履行有故意或過失者，債務人應與
    自己之故意或過失，負同一責任。」，民法第一百零三條第一項、第二百二十四
    條前段亦有明文。
２、原告自承其前往大陸地區，委由旅行社代辦出入境，則旅行社代辦人員所為之辦
    理出入境之行為，依首揭民法第一百零三條第一項、第二百二十四條前段之規定
    ，直接對原告發生效力，原告應就其代理人旅行社代辦人員之故意過失負同一責
    任，自不得主張其不知而免責。又原告委託代辦出入境，卻未善盡注意義務及監
    督核對之責，顯有過失，自應依法受罰。
３、至於與原告同行之公司同仁有無類此情事，均與原告之違規行為無涉，自無調查
    之必要，併此敘明。
四、綜上所述，原告之主張均難採信。是原告違規之事證明確，被告於首揭臺灣地區
    與大陸地區人民關係條例第九十一條規定之二萬元以上十萬元以下之罰鍰範圍內
    ，科處原告最低額度二萬元罰鍰，於法並無不合，一再訴願決定遞予維持，均無
    違誤，原告猶執前詞，訴請撤銷，為無理由，應予駁回。
據上論結，本件原告之訴為無理由，爰依行政訴訟法第二百三十六條、第九十八條第
三項前段判決如主文。
中      華      民      國     九十     年      五      月      二      日
                         臺 北 高 等 行 政 法 院  第 三 庭
                                                    法  官  吳慧娟
右為正本係照原本作成。
本件以訴訟事件所涉及之法律見解具有原則性者為限，始得於本判決送達後二十日內
向本院提出上訴狀並表明上訴理由，如已於本判決宣示後送達前提起上訴者，應於判
決送達後二十日內補具上訴理由（均按他造人數附繕本），且經最高行政法院許可後
方得上訴。
中      華      民      國     九十     年      五      月      三      日
                                                    書記官  楊子鋒


司法院資訊處製作；財團法人民間司法改革基金會備份。
